【裁判字號】    99,監,171
【裁判日期】    991112
【裁判案由】    處分受監護人不動產
【裁判全文】
臺灣士林地方法院民事裁定               99年度監字第171號
聲  請  人  甲○○
上列聲請人聲請處分受監護人不動產事件，本院裁定如下：
    主  文
聲請駁回。
聲請程序費用由聲請人負擔。
    理  由
一、本件聲請意旨略以：聲請人之夫林水柳前經鈞院以97年度禁
    字第99號裁定宣告為受監護人，並選定聲請人為其監護人。
    惟聲請人長期支付林水柳之醫療、看護等費用，需處分林水
    柳所有坐落於臺北市○○區○○段三小段5 、203-1 、同段
    四小段275 、276 、344 、346 、346-1 、359-2 、359-3
    地號土地，為此，依民法第1101條第2 項規定，請求裁定准
    予處分林水柳所有之上開不動產等語。
二、按監護人對於受監護宣告之人之財產，非為受監護宣告之人
    之利益，不得使用、代為或同意處分。監護人為下列行為，
    非經法院許可，不生效力：(一)代理受監護宣告之人購置或處
    分不動產。(二)代理受監護宣告之人，就供其居住之建築物或
    其基地出租、供他人使用或終止租賃。民法第1113條、第
    1101條第1 、2 項分別定有明文。次按民法總則中華民國97
    年5 月2 日修正之條文施行前，已為禁治產宣告者，視為已
    為監護宣告，並於修正施行後，適用修正後之規定。民法規
    定之禁治產或禁治產人，自修正施行後，一律改稱為監護或
    受監護宣告之人。施行前所設置之監護人，於修正施行後，
    適用修正後之規定。修正之民法總則第14條至第15條之2 及
    民法親屬編第四章之規定，自公布後1 年6 個月施行。民法
    總則施行法第4 條第2 項、第4 條之1 、第4 條之2 、民法
    親屬編施行法第14條之2 、第14條之3 亦有明文，合先敘明
    。
三、經查，聲請人主張之上揭事實，業據提出本院97年度禁字第
    99號民事裁定、土地所有權狀影本為證，復經本院依職權調
    閱林水柳之財產所得資料，有稅務電子閘門財產所得調件明
    細表在卷可稽。本件林水柳係於98年11月23日修正民法第14
    條及親屬編第四章施行前經本院宣告為禁治產人，並由聲請
    人任林水柳之監護人，揆諸前揭說明，即應適用修正後之規
    定。而依民法第1113條準用同法第1099條、第1099條之1 規
    定，於監護開始時，監護人對於受監護宣告之人之財產，應
    會同開具財產清冊之人，於2 個月內開具財產清冊，並陳報
    法院，於開具完成並陳報法院前，監護人對於受監護宣告之
    人之財產，僅得為管理上必要之行為。是聲請人既為受監護
    宣告之人林水柳之監護人，自應先聲請法院指定會同開具財
    產清冊之人，再會同該人開具財產清冊並陳報法院後始得聲
    請法院許可處分林水柳之財產，惟聲請人迄未提出已陳報財
    產清冊並獲本院准予備查之證明，即本院依職權查詢本院受
    理案號結果，亦查無受理聲請人陳報財產清冊之事件，則聲
    請人既未完成開具財產清冊及陳報法院事宜，依前揭說明，
    自不得處分受監護宣告之人林水柳之財產。況本院定於99年
    7 月26日上午11時、同年8 月25日上午11時20分許，分別通
    知聲請人到場，就本件處分受監護宣告之人林水柳所有之不
    動產，如何符合其利益乙節作說明，然聲請人經合法通知，
    無正當理由均未到庭，則本件既無從認定聲請人係為受監護
    宣告之人林水柳之利益而有處分其不動產之必要，其聲請即
    有未合，應予駁回。
四、依非訟事件法第21條第1 項前段，裁定如主文。
中    華    民    國    99    年    11    月    12    日
                  家事庭  法  官  陳文通
以上正本證明與原本無異。
如對本裁定抗告，應於裁定送達後10日內向本院提出抗告狀。
中    華    民    國    99    年    11    月    15    日
                          書記官  陳玉瓊

司法院資訊處製作；財團法人民間司法改革基金會備份。
